臺灣臺北地方法院刑事判決　　　　　　　 94年度訴字第590號
公　訴　人　臺灣臺北地方法院檢察署檢察官
被　　　告　戊○○
上列被告因妨害自由案件，經檢察官提起公訴（九十四年度偵緝
字第四五六號），本院判決如下：
    主  文
戊○○共同私刑拘禁，累犯，處有期徒刑伍月，如易科罰金，以
參佰元折算壹日；又共同私刑拘禁，累犯，處有期徒刑參月，如
易科罰金，以參佰元折算壹日。應執行有期徒刑陸月，如易科罰
金，以參佰元折算壹日。
    事  實
一、戊○○前於民國八十八年間因竊盜案件經臺灣雲林地方法院
    以八十八年度易字第九八號判決有期徒刑五月確定，甫於八
    十九年六月十七日因縮短刑期假釋出監，同年十月二十九日
    縮短刑期假釋期滿。詎戊○○仍不知悔改，因丙○○、乙○○、林信助等人與冠達有限公司（設於臺北市○○區○○路
    三百四十二巷四十七號一樓，下稱冠達公司）及其負責人陳
    瑞峰與實際負責人劉金波間有債務糾紛，而受其邀集，與丙○○、乙○○、林信助及不詳姓名、年籍之三名成年男子，
    共同基於剝奪他人行動自由之犯意聯絡，於九十一年十二月
    二十三日上午，由丙○○持冠達公司、陳瑞峰為發票人、面
    額新台幣（下同）六十萬元、付款人為華南商業銀行南京東
    路分行本票一張，乙○○則持冠達公司、陳瑞峰為發票人、
    受款人為鼎嚴企業有限公司、付款人為華南商業銀行南京東
    路分行、面額分別為一百六十二萬八千零三元、一百六十七
    萬三千九百六十三元、五十五萬七千三百四十八元、一百五
    十萬元、一百五十三萬三千八百八十六元之支票五張，與戊○○、不詳姓名、年籍之成年男子三人分別前往冠達公司，
    擬向冠達公司陳瑞峰、劉金波、甲○○、丁○○等人索討積
    欠之票款及貨款，戊○○與丙○○先行到達冠達公司，發現
    冠達公司已經倒閉，辦公室內物品資料均被搬空，負責人陳
    瑞峰、劉金波亦不知去向，當場表明因冠達公司支票跳票問
    題欲與負責人協調，甲○○見狀即從後門離去，戊○○、丙○○等人乃要求在場之丁○○聯繫甲○○，但因連絡無著，
    復要求丁○○提供自己的駕照供丙○○等人影印，以表示已
    經知道丁○○之地址，如果丁○○不找出甲○○出面處理，
    就要丁○○負責，並命丁○○不得離去，而先以此方法剝奪
    丁○○之行動自由。至同日下午四時許，丙○○等人查得甲○○在臺北縣板橋市的一個地址，隨即由丙○○駕駛所有之
    賓士轎車搭載丙○○等人，共同強押丁○○至板橋市尋找甲○○，丙○○復電召林信助至冠達公司留守。尋找甲○○不
    獲後，丙○○等人於同日下午七時許再強迫丁○○以電話將
    甲○○誘至臺北市○○○路、松江路口之御書園餐廳附近，
    丙○○等人隨即將甲○○、丁○○強押至御書園餐廳包廂內
    ，要求甲○○身為冠達公司經理，應為冠達公司債務負責，
    而要求其交出冠達公司近日收到之貨款，甲○○乃交出所持
    有之三張面額共計一百十七萬元支票之貨款，以為償債。至
    同日十一時許，丙○○等人再將甲○○、丁○○押至臺北市
    萬華區○○路一百五十九號某層樓民宅，命二人背對背分坐
    在單人床的兩側，將二人之手機取走，戊○○、乙○○、丙○○等人並以拳頭及隨手取得之雨傘等物毆打甲○○，致其
    受有頭部外傷、胸部挫傷、左腹瘀青血腫、雙膝挫傷、左足
    踝挫傷等傷害（傷害部分未據告訴），逼問銀行戶頭等資料
    ，強迫甲○○及其家屬設法籌湊二百萬元償債，並嚇稱：若
    拿不出錢來，就要將甲○○丟入淡水河等語，且不准二人睡
    覺直至天亮，而私行拘禁其二人。直至翌日（二十四日）上
    午八時許，再將甲○○、丁○○強押至臺北市○○街○段五
    十一之一號上島咖啡屋，等待甲○○之家屬交付款項，等待
    期間，丙○○復命林信助、戊○○押甲○○前往臺北市○○
    路○段四十一號台新商業銀行自動付款機提領二萬元。至同
    日十二時許，乙○○再押丁○○至臺北市○○街、武昌街口
    來來百貨公司旁向甲○○之妻詹碧霞取得十萬元。嗣因甲○○無法籌得丙○○、乙○○、林信助、戊○○等人所指積欠
    之款項，復於同日十五時三十分許，甲○○、丁○○又被強
    迫各簽發面額一百萬元之本票三張（共計六百萬元）後，始
    在前揭上島咖啡廳將二人釋放（乙○○、丙○○、林信助此
    部分妨害自由犯行，分別經本院以九十三年度訴字第九九三
    號判決有期徒刑六月、五月、四月確定，乙○○上訴臺灣高
    等法院後復行撤回上訴）。其後丙○○、乙○○、林信助、
    戊○○等人得知甲○○報警，竟心生不滿，而另基於妨害自
    由之犯意聯絡，由戊○○及不詳姓名、年籍之成年男子數人
    於九十二年一月二十一日十五時許，在臺北縣板橋火車站，
    再將甲○○及陳延超強押至臺北市○○○路長安西路口尚雅
    咖啡廳，丙○○則於其後前往尚雅咖啡廳會合，並與戊○○
    共同毆打甲○○，致甲○○受有頭骨破裂、雙肩胛斷裂、左
    手臂斷裂等傷害（傷害部分未據告訴），使甲○○、陳延超
    二人均不能離去而剝奪其二人之行動自由，隨後該數名不詳
    姓名、年籍之成年男子即將陳延超帶走離去。同日二十三時
    許，丙○○等人復將甲○○強押至乙○○位於臺北市○○○
    路三０三號十樓之五住處，並以拳頭及木製小板凳毆打，令
    其無法離開而私行拘禁之，直至次日（二十二日）凌晨二時
    許始將甲○○釋放。嗣經甲○○報案後，經警循線查獲，始
    知上情。
二、案經臺北市政府警察局移送臺灣臺北地方法院檢察署檢察官
    偵查起訴。
    理  由
一、訊據被告戊○○對於分別在上開時間、地點，因同案被告乙○○、丙○○、林信助等人與冠達公司及其負責人間有債務
    糾紛，而共同強押冠達公司職員丁○○、經理甲○○等人，
    並毆打甲○○，而私刑拘禁其二人；嗣又因甲○○報警而再
    與同案被告乙○○、丙○○、林信助等人再強押甲○○、陳
    延超，並與丙○○共同毆打甲○○，使其二人無法離去而私
    行拘禁之等情，均坦承不諱（見本院九十四年九月七日審判
    筆錄第二、四至六頁），核與證人甲○○、丁○○、詹碧霞
    於警詢、偵查中所為證述、同案被告丙○○、乙○○、林信
    助於警詢、偵查中及另案（本院九十三年度訴字第九九三號
    ）審理中所為之供述相符，並有同案被告丙○○、乙○○等
    人所持以討債之冠達公司、陳瑞峰為發票人、付款人為華南
    商業銀行南京東路分行、面額為六十萬元之本票一紙、冠達
    公司、陳瑞峰為發票人、受款人均為鼎嚴企業有限公司、付
    款人為華南商業銀行南京東路分行、面額分別為一百六十二
    萬八千零三元、一百六十七萬三千九百六十三元、五十五萬
    七千三百四十八元、一百五十萬元、一百五十三萬三千八百
    八十六元之支票及退票理由單各五張、陳瑞峰、劉金波之名
    片各一張、臺北縣立板橋醫院九十一年十二月二十五日北縣
    板醫診字第九八三號驗傷診斷書、彰化商業銀行存摺類存款
    未登摺明細表、行動電話雙向通聯紀錄等附卷可稽。又同案
    被告乙○○、丙○○、林信助所涉私行拘禁甲○○、丁○○
    部分業經本院以九十三年度訴字第九九三號分別判決有期徒
    刑六月、五月、四月確定（被告乙○○上訴臺灣高等法院後
    復行撤回上訴），亦有上開判決可參，並經本院調閱上開案
    件全卷後核閱無誤，均可佐被告前開出於任意性之自白與事
    實相符，得採為認定事實之證據。本件事證明確，被告犯行
    已堪認定，應依法論科。
二、按刑法第三百零二條第一項所謂其他非法方法剝奪人之行動
    自由，係對於同條項私行拘禁之補充規定，上訴人將人私行
    拘禁，同條項既有明文，按之主要規定優於補充規定原則，
    自不應宣告補充規定之罪名，最高法院三十年上字第一六九
    三號判例意旨足資參照。是核被告所為係犯刑法第三百零二
    條第一項之私刑拘禁罪（按刑法第三百零二條第一項之妨害
    自由罪，原以強暴、脅迫為構成要件，其因而致普通傷害，
    乃強暴、脅迫當然之結果，除另有傷害故意外，仍祇成立該
    條項之罪，無同法第二百七十七條第一項之適用；刑法第三
    百零二條之妨害自由罪，原包括私禁及以其他非法方法剝奪
    人之行動自由而言，所謂非法方法，當包括強暴脅迫等情事
    在內。且於妨害自由行為繼續中，恫嚇被害人，自屬包含於
    妨害行動自由之同一意念之中。縱其所為，合於刑法第三百
    零五條恐嚇危害安全之情形，仍應視為剝奪行動自由之部分
    行為；再刑法第三百零二條之妨害自由罪，係妨害他人自由
    之概括的規定，故行為人具有一定目的，以非法方法剝奪人
    之行動自由者，除法律別有處罰較重之規定【例如略誘及擄
    人勒贖等罪】，應適用各該規定處斷外，如以使人行無義務
    之事，或妨害人行使權利為目的，而其強暴脅迫復已達於剝
    奪人行動自由之程度，即祇成立本罪，不應再依同法第三百
    零四條論處，亦分別有最高法院三十年上字第三七０一號、
    七十四年台上字第三四０四號、二十九年上字第二三五九號
    判例意旨足資參照，是被告於二次私行拘禁行為中分別以傷
    害、恐嚇之方式將被害人甲○○、丁○○、陳延超等人私行
    拘禁，與在私行拘禁過程中命被害人甲○○、丁○○簽發本
    票共六紙，其傷害、恐嚇、使人行無義務之事之行為應均係
    妨害自由之部分行為，不另成立傷害罪、恐嚇罪、強制罪，
    附此說明）。又按共同正犯之成立，祇須具有犯意之聯絡，
    行為之分擔，既不問犯罪動機起於何人，亦不必每一階段犯
    行，均經參與，最高法院三十四年上字第八六二號判例意旨
    亦可資參照，是被告與同案被告乙○○、丙○○、林信助及
    數名不詳姓名、年籍之成年男子間，雖有先後參與私行拘禁
    被害人甲○○、丁○○、陳延超等人之行為，亦應論以共同
    正犯。被告前後二次私行拘禁行為，分別同時拘禁被害人甲○○與丁○○、甲○○與陳延超，分別為一行為觸犯構成要
    件相同之罪名，依刑法第五十五條規定，各從情節較重之被
    害人甲○○部分之私刑拘禁罪。被告於九十二年一月二十一
    日再次拘禁被害人甲○○及陳延超，乃是因得知被害人甲○○報警而心生不滿，此亦為檢察官於起訴書中所指，亦即其
    前後二次私行拘禁行為乃起於不同之動機，難認被告係於第
    一次私行拘禁被害人甲○○時即有再次私行拘禁之意思而基
    於概括犯意為之，是其前後所犯二罪應分論併罰之，檢察官
    認係基於概括犯意之連續犯，應屬誤會，併此敘明。被告前
    於八十八年間曾因竊盜案件經臺灣雲林地方法院以八十八年
    度易字第九八號判決有期徒刑五月確定，甫於八十九年六月
    十七日因縮短刑期假釋出監，於同年十月二十九日縮短刑期
    假釋期滿，有臺灣高等法院被告前案紀錄表可稽，其假釋未
    經撤銷，未執行之刑，以已執行論，又於執行完畢五年內再
    犯
    本件最重本刑有期徒刑以上之二罪，皆為累犯，均應依刑法
    第四十七條規定，分別加重其刑。爰審酌被告前曾因犯罪經
    判決執行，有上開紀錄表為憑，素行非佳，又不知自我警惕
    ，任意跟隨友人起舞，以致再犯本件，且所為對其中之被害
    人之一甲○○造成創傷甚大，惟犯罪後已坦承犯行，且於整
    個犯行中係隨友人即同案被告林信助、丙○○等人之言而同
    犯之，扮演之角色較同案被告乙○○、林信助、丙○○等人
    為輕，與其犯罪之動機、手段、目的等一切情狀，分別量處
    如主文所示之刑，併均諭知易科罰金之折算標準，暨定應執
    行刑及諭知易科罰金之折算標準。
據上論斷，應依刑事訴訟法第二百九十九條第一項前段，刑法第
二十八條、第三百零二條第一項、第五十五條、第五十一條第五
款、第四十七條、第四十一條第一項前段，罰金罰鍰提高標準條
例第一條前段、第二條，判決如主文。
本案經檢察官張書華到庭執行職務
中　　華　　民　　國　　94　　年　　9 　　月　　21　　日
　　　　　　　　　刑事第四庭    審判長法　官　劉慧芬
                                      法  官  李桂英
                                      法  官  黎惠萍
上正本證明與原本無異。
如不服本判決，應於判決送達後10日內向本院提出上訴狀（應抄
附繕本）。告訴人或被害人如對於本判決不服者，應具備理由請
求檢察官上訴，其上訴期間之計算係以檢察官收受判決正本之日
期為準。
                                      書記官  楊麗娟
中　　華　　民　　國　　94　　年　　9 　　月　　21　　日
附錄本案論罪科刑法條全文
刑法第三百零二條第一項
中華民國刑法第三百零二條
 (剝奪他人行動自由罪)
私行拘禁或以其他非法方法，剝奪人之行動自由者，處五年以下
有期徒刑、拘役或三百元以下罰金。
因而致人於死者，處無期徒刑或七年以上有期徒刑，致重傷者，
處三年以上十年以下有期徒刑。
第一項之未遂犯罰之。
